【裁判字號】    91,簡,817
【裁判日期】    920630
【裁判案由】    營業稅
【裁判全文】
臺北高等行政法院判決                              九十一年度簡字第八一七號
    原      告  甲○○
    被      告  財政部臺灣省北區國稅局（承受臺北縣政府稅捐稽徵處業務）
    代  表  人  林吉昌（局長）
    訴訟代理人  乙○○
右當事人間因營業稅事件，原告不服財政部中華民國九十一年七月十二日台財訴字第
○八九○○五四九二一號訴願決定，提起行政訴訟。本院判決如左：
    主  文
原告之訴駁回。
訴訟費用由原告負擔。
    事  實
一、事實概要：原告未依規定申請營業登記，於民國（以下同）八十二年至八十五年
    間，擅自承作綠達工程有限公司（以下簡稱綠達公司）所承包之台北球場等綠化
    工程業務，營業額計新台幣（以下同）一、四一二、三七七元，逃漏營業稅，案
    經法務部調查局台北市調查處（以下簡稱市調處）查獲，取具談話筆錄、估驗單
    等證據附案佐證，移經原處分機關審理違章成立，核定追補所漏營業稅一三、九
    三九元，並依行為時營業稅法第五十一條第一項規定按所漏稅額處三倍之罰鍰計
    四一、八○○元（計至百元）。原告不服，申請復查，未獲變更，提起訴願，亦
    遭駁回；猶不甘服，遂向本院提起行政訴訟。
二、兩造主張：
甲、原告起訴意旨略以：
  (一)原告於七十八年間即赴綠達公司任職，領取固定薪資，此有勞工保險卡可資為憑
    ，迄八十二年間綠達公司承包之工程已明顯減少，為此綠達公司表示無法以固定
    薪聘僱，改為標的工程時再以僱工方式聘僱，是自八十二至八十五年間，綠達公
    司在承包工程後始通知原告前往綠達公司服勞務，此被告本可向國稅局調取原告
    每年申報綜合所得稅而附呈之扣繳憑單，即可証明原告絕非屬包工業，因原告除
    為綠達公司服勞務，不曾有承包他公司工程之記錄，原處分決定及訴願決定祇以
    原告向綠達公司領款高達一、四一二、三七七元，即遽認原告為一包工業，此事
    實並不相符。
  (二)次查，原告因自七十八年間即在綠達公司服務，經驗較豐富，因之於八十二年後
    綠達公司因工程承包數量有限，改以按工程需要始聘僱之方式，而每次均以原告
    為工地主任，負責整個工地之控管、材料、工人之支配、工程進度之控制等由原
    告負責為之，故然原告仍祇係領薪之工頭而已，且為工作處理便宜計對其他工人
    之薪資由原告一起向綠達公司領取發放，並製作工資表予綠達公司；惟綠達公司
    負責人侯憲明為脫免逃漏稅捐之刑責竟指原告為其下包，嗣後在原告被裁罰後再
    提聲明書指原告為其僱佣之工人，所於調查處所作筆錄係脅迫下所作不實之供詞
    ，是侯憲明實有使公務員登載不實之罪嫌，而其聲明書所指原告祇係其僱佣之工
    人之一而已，此為事實，原處分機關何以裁罰時不詳查僱佣之情，而遽為違背真
    相之處分，殊難令人甘服。
  (三)再查，原告於八十八年五月十八日於南投縣稅捐處所製作之談話筆錄係據實陳述
    ，然竟遭誤解，如原告答「本人替綠達公司作工」已表明非向綠達公司轉包工程
    。「並無辦營業登記」因僅單純做工，當然無庸辦營業登記，因訊問人員問及有
    無辦營業登記，當然答無辦營業登記。「本人向綠達公司具領款項，均以工資報
    表交付與該公司」，因原告為工地主任，所有工人薪資由原告代領，並代為製作
    工資報表，此係應公司要求製作，然竟被誤指為承包者；「綠達公司估驗單載具
    領金額尚含本人代該公司訂購材料或代付機械費用、運費等」，此因綠達公司設
    址台北市、工地在苗栗縣境；原告為工地主任，因之對工地之材料、機械費用、
    運費，原告為工程順利按進度進行，當有代公司處理之義務，如此之作為亦不能
    表示原告即為綠達公司之下包。此為工程之習慣作法，原處分機關未詳細查明始
    末，對原告據實陳述之內容斷章取義，遽下論斷，如何令人心服？
  (四)末查，為証明原告祇是領取薪資之工頭非屬承包業者，此有原告之扣繳憑單為憑
    ，且亦無其他事証証明原告為包工業者，故非營業者。原處分機關對原告裁補營
    業稅、併裁罰鍰即有違法之虞，爰請求撤銷原處分及訴願決定。
乙、被告答辯意旨略以：
  (一)本案原告未依法辦理營業登記，於八十二年至八十五年間，擅自承包綠達公司綠
    化工程業務，共計價款一、四一二、三七七元，違反營業稅法第二十八條規定，
    案經台北市調站查獲，取具談話筆錄、估驗單等證據附案佐證，移經審理違章成
    立，爰依營業稅法第五十一條第一款規定，除追繳稅款一三、九三九元外，並處
    罰鍰四一、八００元，揆諸首揭法條，於法並無不合。
  (二)綠達公司負責人侯憲明之調查筆錄，指出原告確為該公司之下包商，承包工作包
    括植栽綠化施工及養護工作，並未開立統一發票，而以工資表代替等語；又按市
    調處所查扣綠達公司之估驗單，除明確記載原告所承包工程名稱、地點、工程項
    目、工程計價方式及總工程款金額外，同時載有該項工程給予之管理利潤，已明
    顯非屬薪資結構計算方式情形，又原告除於本轄承包綠達公司工程金額達一、四
    一二、三七七元外，並於其他縣市承包綠達公司工程金額高達二二、三一一、一
    八七元，如是屬薪資之收入，其年平均薪資所得應屬相當，亦不可能有年平均薪
    資所得相差將近一千五百萬元，相差倍數在十倍以上之情形；又如是原告所稱，
    由原告訴願人轉發代雇人員薪資之情形，則綠達公司應是按月依照薪資表、每位
    受僱工人上工天數×每天工資，計算統計之金額發放，而不可能以每一處工程為
    單位，按該處工程之估驗單金額交付原告，且估驗單上統計金額，是依據所栽種
    之每一種植物之數量及單價計算後，再加上管理利潤後統計之金額，顯然並非是
    薪資轉發情形，而且原告於南投縣稅捐稽徵處所作之筆錄中，亦坦承本人向綠達
    公司所具領款項，均以工資表交付予該公司‧‧等；原告所提出之薪資扣繳憑單
    、在職服務證明及綠達公司於八十九年六月三十日出具之聲明書，顯係掩飾卸責
    之用，應不足採；又查原告係承包「植栽綠化施工及養護工程」，並非屬所得稅
    法所指之執行業務者之範圍，依營業稅法第一條規定：「在中華民國境內銷售貨
    物或勞務及進口貨物，均應依本法規定課徵營業稅。」原告承包工程之行為，已
    屬銷售勞務，自應依規定課徵營業稅；另原告訴稱，依財政部七十七年五月三十
    日台財稅第七０七五二九八二四號函及八十四年八月十六日台財稅第八四一六四
    二三六八號函核釋，可免辦營業登記等情事一節，查美商公司之直系直銷商，因
    其向美商公司進貨時，美商公司已依法開立統一發票報繳營業稅，且直銷商取得
    該進項憑證，亦無法扣抵營業稅，在稅收上並無影響，而且直銷商之人數眾多，
    基於稽徵作業與便民之考量，乃予免辦登記；另營利事業所設立之工廠無對外營
    業，則該工廠所生產之貨品，均交由該營利事業銷售，於銷售時再開立統一發報
    繳營業稅，故得免辦營業登記，以上之二種情形，與原告承包工程，未辦營業登
    記，亦未繳納營業稅之情形，並不相同，自無法援引適用。另原告主張未予輔導
    登記乙節，查原告所引財政部之解釋，是因營業人以個人名義建屋出售，不得適
    用財政部六十五年九月六日台財稅第三０六三二號函，為恐營業人因不知新法令
    解釋規定，故有輔導登記之措施，與本案原告之違章情節亦不相同，原告之主張
    ，顯係狡辯卸責，不足為採。本案依首揭法條規定，被告機關原處分除追繳稅款
    一三、九三九元外，並處罰鍰四一、八００元，於法並無不合。
  (三)爰請求駁回原告之訴。
    理  由
一、有關營業稅案件，自九十二年一月一日起，原由臺北縣政府稅捐稽徵處承辦，改
    由財政部臺灣省北區國稅局概括承受，是其聲明承受訴訟，核無不合，應予准許
    。
二、按「營業人之總機構及其他固定營業場所，應於開始營業前，分別向主管稽徵機
    關申請營業登記。」、「納稅義務人未依規定申請營業登記而營業，除追繳稅款
    外，按所漏稅額處一倍至十倍罰鍰。」分別為營業稅法第二十八條及第五十一條
    第一款之規定。
三、本件係原處分機關以原告未依規定申請營業登記，於八十二年至八十五年間，擅
    自承作綠達公司所承包之台北球場等綠化工程業務，營業額計一、四一二、三七
    七元，爰核定追補所漏營業稅一三、九三九元，並依營業稅法第五十一條第一項
    規定按所漏稅額處三倍之罰鍰計四一、八○○（計至百元）。原告則主張其為綠
    達公司以僱工方式聘僱之員工，負責整個工地之控管、材料、工人之支配、工程
    進度之控制等，為便宜行事，對其他工人之薪資由原告一起向綠達公司領取發放
    ，並製作工資表予綠達公司，原告並非綠達公司之下包云云，資為抗辯。
四、經查：
  (一)綠達公司負責人侯憲明於八十七年七月二十二日在市調處調查時陳稱：「甲○○
    等人都是綠達公司之下包商，其中甲○○曾是綠達公司職員，大約在八十二年、
    八十三年間離職，渠等所承包之工作包括植栽綠化施工及養護工作。」，有談話
    筆錄一份在卷足憑；雖嗣後於八十九年六月二日以聲明書表示，其以上陳述係在
    調查人員脅迫下所作不實之供詞，惟未能舉證以實其說；況原告八十八年五月十
    八日在南投縣稅捐稽徵處陳稱：「本人替綠達公司工作，並無辦理營業登記，本
    人向綠達公司具領款項，均以工資報表交付與該公司，錄達公司估價單內載具領
    金額尚含本人代該公司訂購材料或代付機械費用、運費等，本人所領工資並不是
    全部的金額。」「本人於八十二年至八十五年間並不是該公司按月支薪之固定職
    工，而是該公司有發包工程要工作時才去作該公司的工人。」等語，有談話筆錄
    影本一份在卷足憑；是以原告主張侯憲明係為脫免逃漏稅捐之刑責才指原告為其
    下包，係於調查處所作筆錄係脅迫下所作不實之供詞等語，尚不足採。
  (二)原告於台北縣承包綠達公司工程金額達一、四一二、三七七元外，並於其他縣市
    承包綠達公司工程金額高達二二、三一一、一八七元，如是屬薪資所得，其年平
    均薪資所得應屬相當，不可能有年平均薪資所得相差一千多百萬元；又如原告所
    謂係由原告轉發代雇人員薪資之情形，則綠達公司應是按月依照薪資表、每位受
    僱工人上工天數乘以每天工資，計算統計之金額發放，而不可能以每一處工程為
    單住，按該處工程之估驗單金額交付原告；況估驗單上統計金額，係依據所栽種
    之每一種植物之數量及單價計算後，再加上管理利潤後統計之金額，足徵並非薪
    資轉發情形；且原告於上開筆錄中，亦自承其向綠達公司所具領款項，均以工資
    表交付予該公司等語；是原告所提出之薪資扣繳憑單、在職服務證明以證明其僅
    屬綠達公司之員工等語，並不可信。
五、綜上所述，原處分機關核定追補所漏營業稅一三、九三九元，並依行為時營業稅
    法第五十一條第一項規定按所漏稅額處三倍之罰鍰計四一、八○○元，依法自無
    不合。訴願決定予以維持，亦無違誤。原告徒執前詞，聲請撤銷原處分及訴願決
    定，為無理由，應予駁回。
據上論結，本件原告之訴為無理由，爰依行政訴訟法第二百三十六條、第一百九十五
條第一項後段、第九十八條第三項前段，判決如主文。
中    華    民    國    九十二      年      六        月      三十      日
              臺 北 高 等 行 政 法 院   第 七 庭
                                      法  官  黃  秋  鴻
右為正本係照原本作成。
本件以訴訟事件所涉及之法律見解具有原則性者為限，始得於本判決送達後二十日內
向本院提出上訴狀並表明上訴理由，如已於本判決宣示後送達前提起上訴者，應於判
決送達後二十日內補具上訴理由（均按他造人數附繕本），且經最高行政法院許可後
方得上訴。
中    華    民    國    九十二      年      六        月      三十      日
                                        書 記 官  王琍瑩


司法院資訊處製作；財團法人民間司法改革基金會備份。
